臺灣新竹地方法院刑事判決　　　　　　　 96年度訴字第695號
公　訴　人　臺灣新竹地方法院檢察署檢察官
被　　　告　甲○○
上列被告因違反毒品危害防制條例案件，經檢察官提起公訴（九
十六年度毒偵字第一三八八號），本院合議庭裁定進行簡式審判
程序，判決如下：
    主  文
甲○○施用第一級毒品，累犯，處有期徒刑壹年。
    事  實
一、
  (一)甲○○前於民國於八十八年間，因違反槍砲彈藥刀械管制
    條例案件，經本院於九十一年七月十五日以八十九年度簡上
    字第二號判處有期徒刑四月確定，並於九十一年十一月十一
    日易科罰金執行完畢。
  (二)又於九十一年間，因妨害自由案件，經本院於九十三年十
    二月二十三日以九十三年度訴緝字第五一號判處有期徒刑七
    月確定。又於九十二年間，因違反毒品危害防制條例案件
    ，經本院於九十三年四月二十九日以九十二年度訴字第五三
    一號判處應執行有期徒刑一年四月，再經臺灣高等法院以九
    十三年度上訴字第二三一號判決駁回上訴確定。再於九十
    三年間，因過失傷害案件，經本院新竹簡易庭於九十四年四
    月十一日以九十三年度竹交簡字第七七九號判處有期徒刑五
    月確定。上開三案件，經本院於九十四年六月二十日以九十
    四年度聲字第三八一號裁定應執行有期徒刑二年二月確定。
    復於九十四年間，因違反毒品危害防制條例案件，經本院
    新竹簡易庭於九十四年八月二十九日以九十四年度竹簡字第
    四八一號判處有期徒刑三月確定，接續上開、、案件
    之執行，並於九十五年十月二十四日假釋出監（嗣經撤銷假
    釋，於九十六年七月二十三日入監執行殘刑三月又二十八日
    ）。
  (三)甲○○(1)前於八十七年間，因施用毒品案件，經本院依職權
    裁定送觀察、勒戒後，認無繼續施用毒品傾向，而於八十七
    年九月十六日執行完畢而釋放，並由本院諭知免刑判決確定
    。(2)又於八十八年間，因二犯施用毒品案件，經本院以八十
    八年度毒聲字第九一五號裁定送觀察、勒戒後，認有繼續施
    用毒品傾向，再經本院以八十八年度毒聲字第二０八０號裁
    定裁定令入戒治處所施以強制戒治，嗣因戒治經評定成效良
    好，再經本院以八十九年度毒聲字第八三五號裁定停止戒治
    付保護管束，迄至八十九年十月十三日保護管束期滿視為執
    行完畢。(3)再於九十二年間，因三犯施用毒品案件，經本院
    以九十二年度毒聲字第七四八號裁定令入戒治處所施以強制
    戒治，嗣於九十三年一月九日因毒品危害防制條例新修正出
    所，而未執行完畢。(4)復於九十四年間，因施用毒品案件，
    經本院於九十四年八月二十九日以九十四年度竹簡字第四八
    一號簡易判決判處有期徒刑三月確定。
  (四)詎甲○○仍不知悔改，基於施用第一級毒品及第二級毒品之
    犯意，於九十六年七月二十二日晚間某時，在新竹市○區○
    ○街友人住處內，以將海洛因摻合安非他命後置於玻璃球內
    燒烤吸食煙霧之方式，混同施用第一級毒品海洛因及第二級
    毒品安非他命，嗣於同日晚間十時四十五分許，在新竹市○
    ○路變電所旁因另案通緝為警逮捕經採尿送驗而查獲上情。
二、案經新竹市警察局第一分局報告臺灣新竹地方法院檢察署檢
    察官偵查起訴。
    理  由
一、被告甲○○所犯毒品危害防制條例第十條第一項、第二項施
    用第一級、第二級毒品罪，非為死刑、無期徒刑、最輕本刑
    為三年以上有期徒刑之罪或高等法院管轄第一審案件，其於
    準備程序進行中先就被訴事實為有罪之陳述，本院認為合於
    刑事訴訟法第二百七十三條之一第一項之規定，裁定進行簡
    式審判程序，先予敘明。
二、前開施用毒品之事實，業經被告迭於偵訊、本院準備程序及
    審理時坦白承認，而被告為警查獲後，經警於九十六年七月
    二十三日上午十時五十九分許採尿送驗結果，呈嗎啡（海洛
    因人體代謝物）、安非他命陽性反應，有新竹市警察局辦理
    煙毒、麻醉藥品尿液送驗受檢人真實姓名代號對照表暨送驗
    登記簿、臺灣尖端先進生技醫藥股份有限公司濫用藥物尿液
    檢驗報告各一件在卷可證（見臺灣新竹地方法院檢察署九十
    六年毒偵字第一三八八號卷第七頁、第八頁）。足見被告之
    自白與事實相符，可以採信，其於上開時地施用海洛因、安
    非他命毒品之事實，均可認定。
三、按(一)施用第一、二級毒品為犯罪行為，毒品危害防制條例第
    十條定有處罰明文。故施用第一、二級毒品者，依前揭規定
    本應科以刑罰。惟基於刑事政策，對合於一定條件之施用者
    ，則依同條例第二十條、第二十三條之規定，施以觀察、勒
    戒及強制戒治之保安處分。(二)毒品危害防制條例於民國九十
    二年七月九日修正公布，自九十三年一月九日施行，其中第
    二十條、第二十三條將施用毒品之刑事處遇程序，區分為「
    初犯」及「五年內再犯」、「五年後再犯」。依其立法理由
    之說明：「初犯」，經觀察、勒戒或強制戒治後，應為不起
    訴處分或不付審理之裁定；經觀察、勒戒或強制戒治執行完
    畢釋放後，「五年內再犯」者，因其再犯率甚高，原實施之
    觀察、勒戒及強制戒治既已無法收其實效，爰依法追訴或裁
    定交付審理。至於經觀察、勒戒或強制戒治執行完畢釋放後
    ，「五年後再犯」者，前所實施之觀察、勒戒或強制戒治已
    足以遮斷其施用毒品之毒癮，為期自新及協助其斷除毒癮，
    仍適用「初犯」規定，先經觀察、勒戒或強制戒治之程序。
    從而依修正後之規定，僅限於「初犯」及「五年後再犯」二
    種情形，始應先經觀察、勒戒或強制戒治程序。倘被告於五
    年內已再犯，經依法追訴處罰，縱其第三次（或第三次以上
    ）再度施用毒品之時間，在初犯經觀察、勒戒或強制戒治執
    行完畢釋放五年以後，已不合於「五年後再犯」之規定，且
    因已於「五年內再犯」，顯見其再犯率甚高，原實施觀察、
    勒戒或強制戒治，已無法收其實效，即應依該條例第十條處
    罰（最高法院九十五年度第七次刑事庭會議決議參照）。準
    此，茍被告其施用毒品之犯行，前經觀察、勒戒或強制戒治
    執行完畢後，五年內曾因再施用毒品之行為，而經法院判處
    刑罰之處遇程序確定者，縱其係於觀察、勒戒或強制戒治執
    行完畢五年後再為本案施用毒品，應認屬「再犯」之範疇，
    直接適用刑罰處遇之程序。經查，被告有如前揭事實欄一(三)
    所示因施用毒品經送觀察、勒戒、強制戒治之執行紀錄等情
    ，有臺灣高等法院被告前案紀錄表、在監在押全國紀錄表在
    卷可按，被告既於八十九年十月十三日強制戒治執行完畢後
    之五年內再犯上開事實欄一(三)(3)、(4)所示之施用毒品案件，
    是其於強制戒治執行完畢後之五年後再犯本案施用第一、二
    級毒品犯行，徵諸前開最高法院九十五年度第七次刑事庭會
    議決議意旨，自應依法予以論罪科刑。
四、核被告所為，係犯毒品危害防制條例第十條第一項之施用第
    一級毒品罪、同條第二項之施用第二級毒品罪。其施用前持
    有海洛因、安非他命毒品之低度行為，應分別為施用之高度
    行為所吸收，不另論罪。又其將海洛因與安非他命混合置入
    玻璃球內，同時施用海洛因及安非他命二種毒品，為一行為
    觸犯施用第一級毒品及第二級毒品二罪名，係異種想像競合
    犯，應依刑法第五十五條之規定，從一重之施用第一級毒品
    罪處斷。又被告有如事實欄一、(一)所示有期徒刑執行完畢之
    前科，有臺灣高等法院被告前案紀錄表在卷可憑，其於五年
    內故意再犯本件有期徒刑以上之罪，為累犯，應依刑法第四
    十七條第一項之規定加重其刑。爰審酌被告前經執行強制戒
    治後，仍未戒除毒癮、施用毒品嚴重危害其身心健康，且將
    二種毒品混合施用，施用次數為一次及坦認犯行之犯罪後態
    度等一切情狀，量處如主文所示之刑。
五、據上論斷，應依刑事訴訟法第二百七十三條之一第一項、第
    二百九十九條第一項前段，毒品危害防制條例第十條第一項
    、第二項，刑法第十一條前段、第五十五條、第四十七條第
    一項，判決如主文。
本案經檢察官侯少卿到庭執行職務。
中　　華　　民　　國　　96　　年　　11　　月　　27　　日
                        刑事第六庭法　官　黃美盈
如不服本判決應於收受本判決後十日內向本院提出上訴書狀，其
未敘述上訴理由者，並得於提起上訴後十日內向本院補提理由書
狀（均須按他造當事人之人數附繕本）「切勿逕送上級法院」。
中　　華　　民　　國　　96　　年　　11　　月　　27　　日
                                  書記官  吳美雲
附錄本案論罪科刑法條全文：
毒品危害防制條例第十條
施用第一級毒品者，處六月以上五年以下有期徒刑。
施用第二級毒品者，處三年以下有期徒刑。
